【裁判字號】    89,訴緝,24
【裁判日期】    890714
【裁判案由】    盜匪等
【裁判全文】
臺灣高雄地方法院刑事判決                          八十九年度訴緝字第二四號
    公  訴  人  台灣高雄地方法院檢察署檢察官
    被      告  辛○○
    選任辯護人  陳萬呈
右被告因盜匪等案件，經檢察官提起公訴（八十年度偵字第一二六七六號、八十年度
偵字第一四０九九號、八十年度偵字第一四五八二號、八十年度偵字第一四六五一號
、八十年度偵字第一五六四九號、八十年度偵字第一六七三四號、八十年度偵字第一
七０四一號、八十年度偵字第一七三０四號、八十年度偵字第一七二一六號、八十年
度偵字第一八一三七號、八十年度偵緝字第二三三號、八十年度偵緝字第二八八號）
，暨檢察官移送併辦（八十年度偵字第一二八四０號），本院判決如左：
    主  文
辛○○共同連續意圖為自己不法所有，以強暴致使不能抗拒而取他人之物，處有期徒
刑拾年，褫奪公權伍年。如附表二所示工具均沒收。
被訴偽造有價證券部分無罪。
    事  實
一、辛○○綽號「全仔」，與壬○○（經判處有期徒刑十四年、褫奪公權五年、強制
    工作三年）、丁○○（經判處有期徒刑十四年、褫奪公權五年）、乙○○（經判
    處有期徒刑十八年、褫奪公權五年、強制工作三年）、癸○○（經判處有期徒刑
    十四年、褫奪公權五年）、甲○○（經判處有期徒刑十五年、褫奪公權五年）共
    組強盜集團（乙○○等人復與梁永春等共組強盜集團）。共同意圖為自己不法之
    所有，基於概括犯意，自民國八十年一月十九日起至同年四月五日止，分持客觀
    上足供行兇用之開山刀、鐵剪、藍波刀（八十一年八月十日始經內政部警政署公
    告禁止持有、製造）、水果刀、起子、未具殺傷力之假槍等物，在台南市、高雄
    縣橋頭鄉、台南縣下營鄉等地，利用深夜淩晨時分，或破壞門扇或破壞鐵窗，進
    入屋內，以電線捆綁被害人或其家人，致使各被害人及其家人不能抗拒，而強取
    他人之財物（其犯罪之時間、地點、犯罪之方法、作案人數、被害人等均詳如附
    表一所示）。所得財物，除已發還各被害人外，或自行花用或交由乙○○、陳綢
    （經判處有期徒刑八年，褫奪公權五年）、農繼宗（已於七十九年八、九月間死
    亡）持往變賣平分花用殆盡。嗣為警查獲，並扣押如附表二所示之作案工具，及
    附表三所示之物（不知係何被害人所有，亦不足以證明係盜匪所得之財物）。
二、案經高雄市政府警察局、高雄縣警察局、高雄縣警察局林園分局、台南縣警察局
    佳里分局移送臺灣高雄地方法院檢察署檢察官偵查起訴，並由台灣高雄地方法院
    檢察署檢察官移送本院併案審理。
    理  由
壹、有罪部分：
  一、訊據被告辛○○矢口否認有盜匪犯行，辯稱：伊並未和丁○○、乙○○等人共
      組強盜集團，因伊和丁○○為了租車事有爭執，他們才故意陷害伊云云。惟查
      ：(一)、附表一編號１之強盜事實，業據共犯壬○○於本院八十九年五月五日審
      訊時供稱：八十年一月十九日強盜庚○○○，是和辛○○、丁○○一起去的等
      語，核與其於八十年九月五日警訊時供述相符（附於八十年度偵字第一二六七
      六號卷），並經共犯丁○○於八十年八月二十九日警訊時供稱：八十年一月十
      九日淩晨三時許，夥同壬○○、辛○○強盜庚○○○等語明確（附於八十年度
      偵字第一一八四０號卷），並經被害人庚○○○指述綦詳。(二)、附表一編號２
      之強盜事實，業據共犯甲○○、丁○○於八十年八月二十九日警訊時供稱：八
      十年三月十四日淩晨三時三十分許，我夥同乙○○、丁○○、辛○○四人強盜
      戊○○等語明確（附於八十年度偵字第一一八四０號卷），並經被害人戊○○
      指述綦詳。(三)、附表一編號３之強盜事實，業據共犯乙○○於八十年九月五日
      警訊時供稱：八十年四月五日淩晨三時許，我夥同辛○○、癸○○、丁○○、
      甲○○強盜下營當舖己○○父子等語，核與共犯丁○○、甲○○於八十年九月
      七日警訊時均供稱：八十年四月五日淩晨三時許，乙○○夥同辛○○、癸○○
      、丁○○、甲○○至下營當舖強盜財物等語相符，並經檢察官於同日複訊，共
      犯丁○○、甲○○均供稱警訊實在，共犯甲○○並供稱有和被告辛○○去搶
      等語，且共犯癸○○於八十年九月十日警訊時亦為與共犯乙○○等人相同之供
      述（均附於八十年度偵字第一二六七六號卷），復經被害人己○○指述綦詳；
      此外復有如附表二所示之犯罪工具扣案可資佐證，被告辛○○前開所辯，為圖
      卸責之詞，不足採信。至於共犯乙○○、丁○○、甲○○其後於本院審理時改
      稱：不認識辛○○或辛○○未參與強盜云云，惟與其等之前之供述不符，亦與
      共犯壬○○之供述、被害人庚○○○等人就盜匪人數分別為三人、四人、五人
      之指述不符，是本件事證已明，被告辛○○右揭強盜犯行，洵堪認定。
  二、核被告辛○○就附表一所為，均係犯懲治盜匪條例第五條第一項第一款之強盜
      罪嫌。其與壬○○、丁○○就附表一編號１之犯行，與乙○○、丁○○、甲○○就附表一編號２之犯行，與乙○○、癸○○、丁○○、甲○○就附表一編號
      ３之犯行，分別有犯意聯絡及行為分擔，均為共同正犯。又被告辛○○於附表
      一編號２、３所載犯罪事實，一次同時同地捆綁被害人夫婦或及其家人而強
      財物，係以一行為同時觸犯數個懲治盜匪條例第五條第一項第一款之強盜罪名
      ，均應依刑法第五十五條前段規定，從一懲治盜匪條例第五條第一項第一款之
      強盜罪論處。被告辛○○先後多次犯行，時間近接，反覆為之，所犯又係構成
      要件相同之罪，顯係基於概括犯意為之，應依連續犯之規定論以一罪。爰審酌
      被告辛○○於夜間侵入住宅強劫他人財物，惡性非輕，並助長社會盜贓之風，
      造成社會大眾居家恐懼，犯後復否認犯行，惟前僅因違反妨害兵役治罪條例案
      件，經判處拘役三十日，未曾受有期徒刑之宣告，此有台灣高雄地方法院檢察
      署刑案資查註紀錄表附卷可憑，素行尚稱良好等一切情狀，量處如主文所示之
      刑，以資懲儆，且依其犯罪之性質，認有宣告褫奪公權之必要，爰併依法宣告
      褫奪公權五年。扣案如附表二所示之工具，為被告辛○○與共犯乙○○等所有
      ，供犯強盜罪所用之物，均依刑法第三十八條第一項第二款宣告沒收。至於如
      附表三所示扣案之物，不知被害人為何人，亦不能證明係被告辛○○盜匪所得
      之物（變賣贓物後另行購得，為變得之財產利益，並非盜匪所得之財物），自
      不得為發還之諭知。另得之玉環、手錶、手環、款項及其他變賣之現款，均
      已花用殆盡，不復存在，亦不另為發還之諭知。
  三、台灣高雄地方法院檢察署另以八十年度偵字第一二八四０號案併本案審理，其
      中被告辛○○所涉強盜罪嫌部分，與附表一編號１之犯罪事實相同，其中偽造
      有價證券罪嫌部分，即為本案之起訴事實，本院自得一併審理；另賭博罪嫌部
      分，與本案無裁判上一罪關係，本院自不得審理，應退回台灣高雄地方法院檢
      察署再行處理，均附此敘明。
貳、無罪部分：
  一、公訴意旨另謂：被告辛○○與丁○○、壬○○（林、劉二人就此部分，均判處
      無罪確定）於八十年一月十九日得被害人庚○○○所持有台灣中小企業銀行
      成功分行、票號六六七四二五號、發票日八十年一月十八日、票面金額二十七
      萬元之支票一張後，竟意圖供行使之用，將原發票日期偽造為八十年六月十八
      日，並持之向不知情之李清讚調取同額現金使用，足生損害於他人，因認被告
      辛○○另涉刑法第二百零一條第二項、第一項罪嫌。
  二、按犯罪事實應依證據認定之，無證據不得推定其犯罪事實，刑事訴訟法第一百
      五十四條定有明文。又認定不利於被告之事實，須依積極證據，苟積極證據不
      足為不利於被告事實之認定時，即應為有利於被告之認定，更不必有何有利之
      證據（最高法院三十年上字第八一六號判例參照）。公訴人認被告辛○○涉有
      偽造有價證券罪嫌，無非以被害人庚○○○之指述，及系爭支票係由被告辛○○交與訴外人李清讚為其論據。惟訊據被告辛○○堅決否認有偽造有價證券犯
      行，辯稱：支票是八十年五月間丙○○交給伊的，且丙○○有背書，因伊欠李
      清讚錢，才將票交李清讚，伊並未偽造發票日期等語。經查：(一)、系爭支票為
      被告辛○○與丁○○、壬○○強盜所得，已如前述，被告辛○○所為前開該支
      票係自丙○○處取得之辯解，自不可信；(二)、李清讚於取得該系爭支票之時，
      票載日期即為八十年六月十八日，其並未親見被告辛○○有偽造發票日期之行
      為，而共犯壬○○亦於本院審理時供稱不知是否有此張系爭支票等語，而丙○○經本院傳訊多次亦未到庭，是均難依其等所供認系爭支票之發票日係遭被告
      辛○○所塗改；(三)、本件除系爭支票由被告辛○○持向李清讚調借現金之事實
      外，並無其他事證可佐發票日為被告辛○○所塗改偽造，是縱有發票日遭變造
      之事後結果，惟揆諸首揭條文及判例意旨，自難推斷為被告辛○○所偽造或變
      造。此外，復查無其他積極證據足證被告辛○○有何偽造有價證券犯行，不能
      證明其犯罪，依法自應為無罪之諭知。
據上論斷，應依刑事訴訟法第二百九十九條第一項前段、第三百零一條第一項，懲治
盜匪條例第五條第一項第一款、第八條，刑法第二十八條、第五十六條、第五十五條
、第三十八條第一項第二款、第三十七條第二項，判決如主文。
中      華      民      國    八十九    年      七      月     十四     日
                                      臺灣高雄地方法院刑事第一庭
    法  官  曾  逸  誠
如不服本判決，應於判決送達後十日內，向本院提出上訴狀。
附錄本案論罪科刑法條全文：
懲治盜匪條例第五條第一項第一款
有左列行為之一者，處無期徒刑或七年以上有期徒刑：
  一、意圖為自己或第三人不法所有，以強暴、脅迫、藥劑、催眠術或他法致使不能
      抗拒而取他人之物或使其交付者。


司法院資訊處製作；財團法人民間司法改革基金會備份。
